【裁判字號】    97,交聲,592
【裁判日期】    970508
【裁判案由】    違反道路交通管理處罰條例聲明異議
【裁判全文】
臺灣桃園地方法院刑事交通事件裁定     97年度交聲字第592號
原處分機關  交通部公路總局新竹區監理所桃園監理站
異  議  人
即受處分人  甲○○
上列異議人因違反道路交通管理處罰條例案件，對於交通部公路
總局新竹區監理所中壢監理站於民國97年3月3日以壢監裁字第裁
53-Z6C003839號所為之裁決處分，聲明異議，本院裁定如下：
    主  文
異議駁回。
    理  由
一、異議人即受處分人甲○○於民國97年3 月2 日12時23分許，
    於飲酒後吐氣所含酒精濃度達每公升0.50毫克，已超過規定
    標準（即吐氣所含酒精濃度超過每公升0.25毫克）之情形下
    ，仍駕駛車牌號碼CX-3131 號自用小客車，於行經國道3 號
    南下72公里處，為國道公路警察局第六警察隊竹林分隊警員
    舉發，並製發公警局交字第Z6C003839 號舉發違反道路交通
    管理事件通知單，原處分機關以違規事實明確，依道路交通
    管理處罰條例第35條第1 項第1 款、第24條第1 項第2 款，
    違反道路交通管理事件統一裁罰基準表等規定，於同年月3
    日以壢監裁字第裁53-Z6C003839號處以罰鍰新臺幣（下同）
    34, 500 元，吊扣駕駛執照12個月（註：本案指吊扣普通大
    貨車駕駛執照），並施以道路交通安全講習。
二、按汽車駕駛人有飲用酒類或其他類似物後其吐氣所含酒精濃
    度超過每公升0.25毫克或血液中酒精濃度超過百分之0.05以
    上之情形者，不得駕車；汽車駕駛人，駕駛汽車經測試檢定
    有酒精濃度超過規定標準之情形者，處新臺幣15,000元以上
    60,000元以下罰鍰，並當場移置保管該汽車及吊扣其駕駛執
    照1 年；因而肇事致人受傷者，並吊扣其駕駛執照2 年；致
    人重傷或死亡者，吊銷其駕駛執照，並不得再考領；汽車駕
    駛人，有第35條第1 項規定之情形者，應接受道路交通安全
    講習，道路交通安全規則第114 條第2 款、道路交通管理處
    罰條例第35條第1 項第1 款、第24條第1 項第2 款分別定有
    明文。次按處罰酒後駕車行為規定之立法目的在於駕駛人於
    飲酒後駕車，將無法保持清晰、正常之判斷，反應及操控能
    力降低，增加發生交通事故之危險，對於整體用路人之生命
    、身體、財產法益造成極大之侵害，故對於酒後駕車行為除
    科以罰鍰及當場移置保管該汽車外，並吊扣駕駛人之駕駛執
    照1 年及命其應接受道路交通安全講習，以避免駕駛人再犯
    ，確保用路人之安全。惟汽車駕駛執照分為下列各類：(一)小
    型車普通駕駛執照。(二)大貨車普通駕駛執照。(三)大客車普通
    駕駛執照。(四)聯結車普通駕駛執照。(五)小型車職業駕駛執照
    。(六)大貨車職業駕駛執照。(七)大客車職業駕駛執照。(八)聯結
    車職業駕駛執照。(九)國際駕駛執照。(十)輕型機器腳踏車駕駛
    執照。(十一)小型輕型機器腳踏車駕駛執照。(十二)普通輕型機器腳
    踏車駕駛執照。(十三)重型機器腳踏車駕駛執照。(十四)普通重型機
    器腳踏車駕駛執照。(十五)大型重型機器腳踏車駕駛執照；汽車
    駕駛人取得高一級車類之駕駛資格者，應換發駕駛執照，並
    准其駕駛較低級車類之車輛，其規定如下：(一)已領有聯結車
    駕駛執照者，得駕駛大客車、大貨車、代用大客車、大客貨
    兩用車、曳引車、小型車、輕型機器腳踏車。自民國（下同
    ）96年2 月1 日起以領有大貨車駕駛執照2 年以上之經歷申
    請考驗取得聯結車駕駛執照者，不得駕駛大客車、代用大客
    車、大客貨兩用車。(二)已領有大客車駕駛執照者，得駕駛大
    貨車、代用大客車、大客貨兩用車、曳引車、小型車、輕型
    機器腳踏車。(三)已領有大貨車駕駛執照者，得駕駛小型車、
    輕型機器腳踏車。(四)已領有小型車駕駛執照者，得駕駛輕型
    機器腳踏車。(五)已領有大型重型機器腳踏車駕駛執照者，得
    駕駛普通重型機器腳踏車、輕型機器腳踏車。(六)已領有普通
    重型機器腳踏車駕駛執照者，得駕駛輕型機器腳踏車。(七)已
    領有重型機器腳踏車駕駛執照者，得駕駛普通重型機器腳踏
    車、輕型機器腳踏車。(八)已領有普通輕型機器腳踏車駕駛執
    照者，得駕駛小型輕型機器腳踏車。(九)已領有輕型機器腳踏
    車駕駛執照者，得駕駛普通輕型機器腳踏車、小型輕型機器
    腳踏車。(十)已領有聯結車、大客車、大貨車或小型車駕駛執
    照者，得駕駛小型車並附掛輕型拖車，道路交通安全規則第
    53條、第61條第1 項定有明文。又94年12月14日修正前道路
    交通管理處罰條例第68條原規定「汽車駕駛人，因違反本條
    例及道路交通安全規則之規定，受吊扣或吊銷駕駛執照處分
    時，吊扣或吊銷其持有各級車類之駕駛執照」，修正後同條
    文則規定「汽車駕駛人，因違反本條例及道路交通安全規則
    之規定，受吊銷駕駛執照處分時，吊銷其持有各級車類之駕
    駛執照」，其修正原因乃舊法將違規駕駛人所持有各級車類
    之駕駛執照一併吊扣，失之過酷，影響人民工作及生活甚鉅
    ，故依修正後規定，受吊扣駕駛執照處分時，不再吊扣其持
    有各級車類之駕駛執照。是以行為人有前揭道路交通管理處
    罰條例第35條第1 項第1 款所規定之違規行為，而須吊扣駕
    駛執照時，僅能吊扣行為人當時駕駛該違規車輛所憑之駕駛
    執照，而不得吊扣該違規行為人所持有、與駕駛違規車輛無
    關之其他各級車類駕駛執照，亦即道路交通管理處罰條例第
    35條第1 項第1 款規定之「吊扣駕駛執照」，係指「吊扣駕
    駛人酒後違規駕駛時，駕駛該違規車輛所憑之駕駛執照」，
    故已領有輕型機車駕駛執照者，酒後違規駕駛輕型機車時，
    吊扣者即係該駕駛者之輕型機車駕駛執照，不得吊扣該駕駛
    者領有之其他汽車或機車駕駛執照。但因取得高一級車類之
    駕駛資格者，得駕駛較低級車類之車輛，因此當未領有較低
    級駕駛執照者，依其領有之較高級駕駛執照酒後違規駕駛較
    低級之車輛時，仍應吊扣其駕駛該違規車輛所憑之較高級駕
    駛執照（如領有普通大貨車駕駛執照者，得駕駛小型車，當
    僅領有普通大貨車駕駛執照之人，於未領有想小型車駕駛執
    照之情形下，依該普通大貨車駕駛執照，酒後違規駕駛小型
    車時，即應吊扣其駕駛該小型車所憑之普通大貨車駕駛執照
    ），始符道路交通安全規則第114 條第2 款、第53條、第61
    條第1 項及道路交通管理處罰條例第35條第1 項第1 款、第
    24條第1 項第2 款、第68條規定之意旨，合先敘明。
三、異議意旨略以如附件。
四、經查：
 (一) 本件異議人即受處分人甲○○於97年3 月2 日12時23分許，
    於飲酒後吐氣所含酒精濃度達每公升0.50毫克，已超過規定
    標準（即吐氣所含酒精濃度超過每公升0.25毫克）之情形下
    ，仍駕駛車牌號碼CX-3131 號自用小客車，於行經國道3 號
    南下72公里處，為國道公路警察局第六警察隊竹林分隊警員
    攔檢查獲，並開單告發等事實，業據異議人人甲○○坦承不
    諱，並有公警局交字第Z6C003839 號舉發違反道路交通管理
    事件通知單（下稱舉發單）1 紙在卷可稽，異議人前開違規
    事實，應堪認定。
  (二)異議人僅考領普通大貨車駕駛執照，於84年12月29日依道路
    交通安全規則第61條之規定，汽車駕駛人取得高一級車類之
    駕駛資格者，應換發駕駛執照，並准其駕駛較低級車類之車
    輛，並應將小型車駕照繳回換發大貨車駕駛執照，故汽車駕
    駛人僅持有1 枚汽車駕照，本件異議人於為警查獲時，係持
    普通大貨車執照，而依道路交通安全規則第61條之規定准其
    駕駛小客車。又本件異議人於75年12月5 日考領普通小型車
    駕駛執照，於84年12月29考領普通大貨車駕駛執照，至91年
    8 月22日依上揭規定換發普通大貨車駕駛執照（管轄編號：
    000000000000號），有效期限迄97年8 月26日止，此有原處
    分機關交通部公路總局新竹區監理所桃園監理站意見函、該
    站97年4 月17日竹監桃字第0970008351號函及所檢附汽車駕
    駛人螢幕列印各1 份在卷可稽，足見本件異議人因酒後駕車
    而遭警方舉發當時，係依其考領之普通大貨車駕駛執照，作
    為駕駛號輕型機車CX-3131 號自小客車之憑證，揆諸首揭規
    定及說明，原處分機關對於異議人前開違規行為，裁處異議
    人罰鍰34,500元，並吊扣異議人駕駛CX-3131 號自小客車所
    憑之駕駛執照即普通大貨車駕駛執照1 年，暨施以道安講習
    ，尚屬適法。
  (三)至異議人辯稱吊扣高一等級之駕駛執照不符合比例原則，並
    有侵害人民工作權或人格自由發展權之虞云云。然本件異議
    人所持之高一級駕駛執照種類係普通大貨車，非以駕駛為業
    之職業大貨車駕駛執照，異議人自無因受吊扣駕駛執照之裁
    處致其無法以駕駛為業而無法營生之弊害。況考領高一級之
    駕駛執照者，依法須繳回次等級之駕駛執照以換發較高等級
    之駕駛執照，換言之，駕駛人應僅持有1 張駕駛執照，則若
    使用較高等級駕駛執照駕駛次等級之車輛違規時，僅能吊扣
    其所駕駛之該等級車輛之駕駛執照，無異宣告免除持有較高
    等級駕駛執照之駕駛人駕駛次等級車輛違規時吊扣執照之處
    罰，且無法達到道路交通管理處罰條例所規定以吊扣駕駛執
    照此一不利益處分之方式，禁止駕駛人為某些對他人生命、
    身體、財產法益，或公共安全法益殘害重大之行為之立法目
    的，且有鼓勵社會大眾多考高一等級之駕駛執照，即可多次
    違規之嫌。異議人既持普通大貨車駕駛執照駕駛小型車，該
    駕駛執照即等同小型車駕駛執照，異議人於駕駛小型車違規
    ，遭吊扣所持用駕駛之駕駛執照，並未違反比例原則，異議
    人前開所辯，亦無足採。
  (四)再觀諸本件裁決書上「舉發違反法條」僅記載道路交通管理
    處罰條例第35條第1 項第1 款，並無異議人所指原處分機關
    誤引同條例第68條之規定之情形，況原處分機關以明示本件
    處罰之依據，縱有贅引，亦無礙本件裁決。縱異議人前開所
    指，自無可採。
五、原處分機關依道路交通管理處罰條例第35條第1 項第1 款、
    第24條第1 項第2 款、違反道路交通管理事件統一裁罰基準
    表等規定，裁處異議人罰鍰34,500元，吊扣普通大貨車駕駛
    執照12個月，並施以道路交通安全講習，依法自屬有據。異
    議意旨指摘原處分不當，為無理由，應予駁回。
六、據上論斷，應依道路交通案件處理辦法第19條，裁定如主文
    。
中    華    民    國    97    年    5     月    8     日
                      交通法庭    法  官  何燕蓉
以上正本證明與原本無異。
如不服本裁定，應於裁定送達後5 日內向本院提出抗告狀。
                                  書記官  魏里安
中    華    民    國    97    年    5     月    8     日


司法院資訊處製作；財團法人民間司法改革基金會備份。
